【裁判字號】    89,上易,352
【裁判日期】    890330
【裁判案由】    竊佔
【裁判全文】
臺灣高等法院臺中分院刑事判決                    八十九年度上易字第三五二號
    上  訴  人  臺灣彰化地方法院檢察署檢察官
    被      告  乙○○
右上訴人因竊佔案件，不服臺灣彰化地方法院八十八年度訴字第二五五號中華民國八
十八年十二月七日第一審判決（起訴案號：臺灣彰化地方法院檢察署八十七年度偵續
字第六十二號），提起上訴，本院判決如左：
      主  文
上訴駁回。
      理  由
一、本案經本院審理結果，認被告乙○○（以下稱被告）被訴竊佔犯行係屬犯罪不能
    證明，其證據及理由，業據第一審判決書理由欄記載甚詳，爰引用之（如附件）
    。原審以不能證明被告犯罪，而依刑事訴訟法第三百零一條第一項規定，諭知無
    罪之判決，經核認事用法，並無不合，公訴人上訴意旨謂「被告前已因竊佔案件
    經判決有罪在案，又分別於八十六年間不法出租他人經本署檢察官告誡不得再為
    竊佔行為，而以微罪不舉不起訴處分在案，是本件被告對於不得為竊佔系爭土地
    之情狀有所認識，絕非得推諉不清楚或他人轉租，事不關己為辯詞而卸責，縱被
    告非決意使竊佔之犯罪事實發生，亦係容認竊佔之犯罪事實發生之不確定故意，
    原審判決尚有未當。」云云，然查本件公訴人所指被告故意將告訴人與他人共有
    之系爭土地，出租於第三人之丙○○、戊○○、庚○○、己○○等人而竊佔其土
    地，經本院傳訊證人丙○○、戊○○、己○○亦均供證稱「被告並未言明將騎樓
    地外面之系爭土地一併出租供伊等使用，伊等只承租騎樓地，所交付租金並未包
    括騎樓地外之系爭土地。」等情在卷，而質之告訴人亦供承「伊並無證據足以證
    明被告將系爭土地併同出租收取租金。」云云，自難認被告有竊佔系爭土地不法
    利益之意圖，是本件上開證人縱誤認其承租範圍至系爭土地，惟既無確切證據足
    以證明被告蓄意竊佔該土地併同出租，尚難遽律被告竊佔罪責，並據原審判決理
    由論述綦詳，此外，又乏其他積極事證足證被告犯行，自難遽律被告罪責，公訴
    人上訴認應就被告予以論罪科刑，而指摘原判決不當，為無理由，應予駁回。至
    於本件告訴人所共有系爭土地遭人占用，是否受有損害而得請求損害賠償，宜循
    民事途經請求救濟。
二、據上論斷，應依刑事訴訟法第三百七十三條、第三百六十八條，判決如主文。
本案經檢察官甲○○到庭執行職務。
中      華      民      國    八十九      年      三      月   三十     日
                              臺灣高等法院臺中分院刑事第九庭
                                    審判長法  官  胡  森  田
                                          法  官  黃  日  隆
                                          法  官  蕭  錦  鍾
右正本證明與原本無異。
不得上訴。
                                          書記官  蘇  昭  文
中      華      民      國    八十九      年      三      月  三十一    日
                                                                        Ａ
臺灣彰化地方法院刑事判決                          八十八年度訴字第二五五號
    公  訴  人  臺灣彰化地方法院檢察署檢察官
    被      告  乙○○  男四十六歲（民國○○○年○月○○日生）
                        住彰化縣彰化市○○街七七號
                        身分證統一編號：Ｎ一三四六二九號
                            身分證號碼：
右列被告因竊佔案件，經檢察官提起公訴（八十七年度偵續字第六二號），本院判決
如左：
    主  文
乙○○無罪。
    理  由
一、公訴意旨略以被告乙○○意圖為自己不法利益，明知其住處前即彰化市○○段六
    四三之一地號土地（下稱系爭土地），為告訴人丁○○與他人共有之土地，且乙○○前亦因該系爭土地之竊佔案件，經法院判刑三月確定，現尚緩刑中，卻仍不
    知悔悟，復於八十六年九月間起，將其住處前之騎樓地連同該系爭土地，以每日
    新台幣（下同）一千餘元之價格，出租給不知情之丙○○、戊○○、庚○○、己○○等及其他不特定之人，設攤販賣物品獲利，案經告訴人丁○○告訴，因認被
    告涉有刑法第三百二十條第二項之竊佔罪嫌等語。
二、按犯罪事實應依證據認定之，無證據不得推定其犯罪事實，又不能證明被告犯罪
    者，應諭知無罪之判決，此於刑事訴訟法第一百五十四條及同法第三百零一條第
    一項分別定有明文。訊據被告乙○○固坦承右揭時地將其住處前之騎樓地租予多
    人之事實不諱，惟矢口否認有何竊佔犯行，辯稱：「伊僅將其住處騎樓地租予多
    人，並未將騎樓地之外之道路地出租，伊均有告知承租人不能越過騎樓地，至承
    租人租得後擺設騎樓地以外之道路用地及轉租予他人之情形，伊則不清楚」等語
    。
三、經查：
（一）本件告訴人丁○○所共有之彰化市○○段六四三－一號土地係座落被告所有之
      彰化市○○街七十七號房屋前之既成道路，該地為三民市場，早市○○路均有
      攤販擺設攤位，且路邊商家亦均將貨品擺設至騎樓外之道路上白線位置，即座
      落於同路斜對面為告訴人丁○○所經營之玉銓百貨行亦同將其店內之貨品擺設
      至騎樓外之道路用地，業經本院於八十八年十月三十日現場勘驗在卷，制有勘
      驗筆錄及現場照片足查，是本件告訴人之系爭土地既屬供公眾通行且由攤販擺
      設為市○○○○道路，則承租人向被告承租其住處騎樓位置時，是否有向被告
      承租騎樓以外屬既成道路及市集用地之必要，衡諸常情，顯非無疑，合先敘明
      。
（二）本件偵查中，據向被告承租騎樓擺設攤位之丙○○所證：「我是向被告租彰化
      市○○街七十七號前之騎樓地，我沒有佔用到告訴人丁○○之土地。」等語，
      證人己○○證述：「我只有在八十七年三月十九日那一天向庚○○租地擺設攤
      位，庚○○沒有對我說出租的位置，我是看旁邊如何擺，我就跟著擺到那裡，
      我不知道有佔用到告訴人丁○○的土地」、「我們在三民市場大家向人租攤位
      都是擺到道路白的地方」等語，證人庚○○證稱：「我向鄧潤剛租地擺設攤位
      ，鄧潤剛沒有對我說出租的位置，我有轉租給己○○，我不知道有佔用到告訴
      人丁○○的土地」等語，證人戊○○證述：「我只有在八十七年三月廿五日那
      一天向一位叫花蓮台的人租地擺設攤位，花蓮台沒有對我說出租的位置，我不
      知道有佔用到告訴人丁○○的土地」、「因為旁邊攤位也都擺到道路白線位置
      ，我也是跟別人擺一樣」等語，另於偵查中經臺灣彰化地方法院檢察署檢察官
      命彰化縣警察局彰化分局偵查員李世全於八十七年四月十二日前往現場查看時
      ，丙○○所擺設之攤位並未佔用到告訴人之土地，附近攤位均擺設至道路白線
      位置，亦據證人李世全證述明確（以上證人證詞均見八十七年偵字第三０五二
      號卷八十七年五月四日、五月五日筆錄），又本院於八十八年十月三十日現場
      勘驗結果，當天向被告承租騎樓下之攤販亦未佔用到告訴人之土地，而附近之
      攤位確係擺設至道路白線位置，此有本院勘驗筆錄及現場照片可憑，稽諸前開
      情事以觀，足認證人丙○○係向被告承租騎樓地，另證人己○○、庚○○、戊○○係向他人轉承租，並非向本件之被告所承租，該等證人縱有擺設攤位至道
      路用地情形，亦係渠等誤認承租之範圍，並非經被告同意，與被告無涉。且揆
      諸首揭理由所述，該系爭土地既屬供公眾通行、並為市集用地之既成道路，以
      常情而論，承租人應亦無向人承租之必要，是被告所辯其並未將系爭既成道路
      租予他人乙情應可採信。
（三）本件公訴人認被告將其住處之騎樓地併同騎樓以外之道路用地出租予他人設攤
      ，係以告訴人丁○○之指訴及證人戊○○、庚○○、己○○等人於警訊證述為
      主要論據而認上揭證人於偵查中所證為不可採，固非無見，惟先置該三名證人
      於警訊中所供係向被告承租乙節是否屬實不論，而就其等於警訊中分別所供以
      觀，證人己○○係供述：「乙○○並未表明該騎樓地以外至道路劃線部份是私
      人土地不可擺設地攤」、證人庚○○證稱：「我來承租時該處並未有人向我言
      明該騎樓地以外與道路劃線部份是私人土地不可擺設地攤」、證人戊○○供證
      ：「我來承租該處時並未有人言明該騎樓地以外至道路劃線份是私人土地不擺
      設地攤」等語在卷（見其等於八十七年三月十九日、廿五日、廿六日警訊筆錄
      ），經核其中均未述及被告有何將系爭道路用地併同出租之舉，該警訊筆錄中
      三名證人所述縱認屬實，亦非可因此即認被告有出租系爭道路用地之犯行；矧
      該三名證人嗣後經檢察官就上開向何人承租先後所述不符乙節調查時，證人己○○供陳：「後來才知道，我的意思是我們不是直接向乙○○承租，而是向庚○○撥來賣的」「因警訊只問我是不是向乙○○租的，沒有問我是不是向庚○○租的，所以我就沒有講到庚○○」等語，證人戊○○證稱：「那天我第一次
      去，他門（按即被告住處家門）都沒有開，應該是不知道（我在那裡擺攤位）
      」、「我都沒有碰到他的人（乙○○）」、「我沒有說我是向乙○○的，我只
      說是租頭花蓮台撥給我的，當初（警訊）筆錄並沒有看清楚就簽名了」等語，
      證人庚○○證陳：「我不認識乙○○，（警訊）筆錄我有看過，但沒有仔細看
      清楚就簽名」等語在卷（均見八十七年度偵續字第六二號卷八十八年三月三日
      偵訊筆錄），核與其等於偵查初訊時上揭所供情節相符，苟非事實，當無供證
      若此明確之理，其等三人偵查中所供似難認為不可採，是該三名證人於警訊中
      所陳尚非可執為本件罪行之論證。又本件告訴人之指訴亦查無其他積極證據可
      資佐證，亦不能因此即認被告有竊佔之犯行。
（四）綜上所述，被告乙○○所辯尚堪採信，此外復查無其他積極證據足資證明被告
      有何上開犯行，揆諸首開說明，被告犯罪不能證明，應為無罪之諭知。
四、據上論斷，應依刑事訴訟法第三百零一條第一項，判決如主文。
中    華    民    國      八十八      年      十二      月      七      日
                                  台灣彰化地方法院刑事第二庭
                                      法      官  林  欽  章
右正本證明與原本無異。
如不服本判決應於判決送達後十日內向本院提出上訴狀(須附繕本)。
告訴人或被害人對於判決如有不服具備理由請求檢察官上訴者，其上訴期間之計算係
以檢察官收受判決正本之日期為準。
                                      法院書記官  謝  秋  德
中    華    民    國      八十八      年      十二      月      十三    日


司法院資訊處製作；財團法人民間司法改革基金會備份。
